【裁判字號】    97,交聲,808
【裁判日期】    970901
【裁判案由】    聲明異議
【裁判全文】
臺灣高雄地方法院交通事件裁定         97年度交聲字第808號
原處分機關  高雄市政府交通局
異  議  人  甲○○
上列受處分人因聲明異議案件，對於高雄市政府交通局97年4 月
10日所為之處分（原處分：高市交裁字第裁32-B00000000號），
聲明異議，本院裁定如下：
    主  文
異議駁回。
    理  由
一、原處分意旨略以：本件異議人即受處分人甲○○於民國（下
    同）94年7 月14日上午9 時許，駕駛車牌號碼ZV－9079號自
    小客車，在高雄市○○○路與夢時代無名巷口處，因「轉彎
    車不讓直行車先行」及「肇事傷人」交通違規，經警製單舉
    發，又未於規定期限（94年10月2 日）內繳納罰鍰結案，亦
    未提出陳述意見，應依道路交通管理處罰條例第48條第1 項
    第6 款裁處罰鍰新臺幣（下同）1800元，並依同條例第61條
    第3 項前段及第63條第1 項第1 款記違規點數4 點等語。
二、異議人則以：異議人固前揭時地，駕駛前揭自小客車於高雄
    市○○○路與夢時代無名巷口處左轉，但異議人當時車速甚
    慢，而對向之機車騎士時速則約50公里，且因該騎士旁邊已
    停滿二排車等待紅燈，致其未能注意正在左轉之異議人，而
    發生事故，該騎士並因而受傷，異議人乃呼叫警察，並請救
    護車將該騎士送醫，但前來處理之警員當場並未對異議人開
    出罰單，異議人數日後始接獲高雄市政府警察局高市警交字
    第B00000000 號舉發違反道路交通管理事件通知單。異議人
    不服乃去向該員警當面申訴為何不當場開單，嗣異議人因罰
    鍰金額僅600 元，又已氣消，乃持該罰單向郵局繳款，但郵
    局人員卻稱該罰單不用繳錢，異議人以為罰單已被警員撤回
    ，遂丟棄該罰單，並未再置理此事，異議人不知為何竟於事
    隔2 年後，又接獲本件裁決書，為此聲明異議，請求撤銷原
    處分云云。
三、按汽車駕駛人轉彎時，有「轉彎車不讓直行車先行」情形者
    ，處新臺幣600 元以上1800元以下罰鍰，並依同條例第63條
    第1 項第1 款記違規點數1 點；汽車駕駛人，駕駛汽車違反
    道路交通安全規則，因而肇事致人受傷者，記違規點數3 點
    ，道路交通管理處罰條例第48條第1 項第6 款、第63條第1
    項第1 款、第61條第3 項前段分別定有明文。經查：
（一）異議人甲○○於94年7 月14日9 時許，駕駛車牌號碼ZV－
      9079號自小客車，沿成功二路行駛南向北方向內線快車道
      ，至肇事處左轉往西無名巷，與對向行駛成功二路北向南
      方向慢車道直行之江佩謹所駕重型機車IMG －257 號重機
      車發生碰撞，異議人所駕車輛右前輪弧凹陷，江佩謹所駕
      重機車左前方則有撞擊痕跡，江佩謹並因而受傷，此一事
      故經到場警員蔡自哲初步肇事責任分析為「1 方車（按：
      即異議人）轉彎車不讓直行車先行，肇事傷人。2 方車（
      按：即江佩謹）無號誌之交叉路口未減速慢行」，並於事
      後（94年9 月2 日）製單舉發。嗣因異議人未依規定期限
      繳納罰鍰，原處分機關乃為本件裁決等情，有高雄市政府
      警察局舉發違反道路交通管理事件通知單、高雄市政府交
      通局違反道路交通管理事件高市交裁字第裁32-B00000000
      號裁決書及高雄市政府警察局交通警察大隊97年7 月17日
      高市警交五字第0970019631號函及該函附件道路交通事故
      現場圖、調查報告表(一)(二)、現場談話紀錄表各一紙在卷可
      憑。綜上可知，異議人抗辯肇事原因為江佩謹騎乘機車未
      減速慢行乙節，固非無據，然異議人本身亦有上揭「轉彎
      車不讓直行車先行」及「肇事傷人」之交通違規，應堪認
      定，不能因江佩謹同有違規情事，而得免除異議人違規之
      責，是異議人辯稱其並未違規等情，尚難遽採。
（二）異議人又抗辯其曾主動至郵局繳納罰鍰，但郵局人員告知
      其不用繳錢，異議人不知為何竟於事隔2 年後，又接獲本
      件裁決書云云。惟查，異議人自承於事發後一週左右確有
      收到罰單，雖曾持該罰單向開單員警質問為何當日不直接
      開單，但隔週氣消，即主動向澄清郵局繳納罰鍰，但因郵
      局人員向其表示不用繳納，乃將紅單撕掉等語（詳本院97
      年7 月11日訊問筆錄第3 頁）。是異議人明知其應繳罰鍰
      ，僅因其持單至郵局繳納時，誤以為該罰單不用繳納罰鍰
      ，而加以丟棄等情，堪以認定。然郵局人員並無權決定該
      罰鍰應否繳納，為一般人所明知，異議人僅因郵局人員之
      片面陳述，即將該罰單丟棄，未再置理，亦未向權責機關
      求證，致未於期限內繳納罰鍰，此俱為可歸責異議人之事
      由，異議人執此為其異議理由，自無足採。
五、綜上所述，異議人確有前揭違規行為甚明。從而，原處分機
    關依道路交通管理處罰條例第48條第1 項第6 款、違反道路
    交通管理事件統一裁罰基準及處理細則第43條、第44條、第
    67條暨違反道路交通管理事件統一裁罰基準表之規定，裁處
    罰鍰1800元，並依同條例第63條第1 項第1 款、第61條第3
    項前段記違規點數4 點，核無違誤。異議人聲明異議，為無
    理由，應予駁回。
據上論斷，應依道路交通案件處理辦法第19條，裁定如主文。
中    華    民    國    97    年    9     月    1     日
                  交通法庭      法  官  施盈志
以上正本證明與原本無異。
如不服本裁定應於送達後5日內向本院提出抗告狀。
中    華    民    國    97    年    9     月    1     日
                                書記官  林雅婷


司法院資訊處製作；財團法人民間司法改革基金會備份。
